臺灣高等法院民事裁定　　　　　　　　　100年度抗字第379號
抗　告　人　新甡工業有限公司
兼　　　上
法定代理人　蔡政弘
相　對　人　鄭耀堯
上列當事人間假扣押聲明異議事件，抗告人對於中華民國100年1
月31日臺灣板橋地方法院100年度執事聲字第35號所為裁定提起
抗告，本院裁定如下：
    主  文
抗告駁回。
抗告訴訟費用由抗告人連帶負擔。
    理  由
一、按請求及假扣押之原因，應釋明之；前項釋明如有不足，而
    債權人陳明願供擔保或法院認為適當者，法院得定相當之擔
    保，命供擔保後為假扣押，民事訴訟法第526條第1、2項定
    有明文。所謂假扣押之原因，係指對債務人有日後不能強制
    執行或甚難執行之虞或應在外國為強制執行者而言，諸如債
    務人浪費財產、增加負擔、或就其財產為不利益之處分，將
    達於無資力之狀態、或移住遠地、逃匿無蹤或隱匿財產等情
    形即是，此觀同法第523條規定即明。所謂釋明係指提出即
    時可供調查之證據方法足以法院信其主張之事實大致為真即
    可。是聲請假扣押，就請求及假扣押之原因，債權人應先予
    釋明，至使法院信其請求及假扣押之原因大致為適當始可。
    惟其釋明若有不足時，法院為補強計，於債權人陳明就債務
    人可能遭受之損害願供擔保並足以補釋明之不足，亦得命供
    擔保後為假扣押（民事訴訟法第526條第2項立法理由參照）
    。
二、本件相對人即債權人於原法院聲請就抗告人之財產為假扣押
    ，略以：抗告人蔡政弘為抗告人新甡工業有限公司（下稱為
    新甡公司）董事長，應注意其設於新北市○○區○○路72-5
    號工廠內外車輛停放、卸貨之安全維護而怠於職責，任由債
    務人即其受僱人劉國顯違規於民國99年8月13日將所駕駛營
    業大貨曳引車停放於工廠前快車道，並由債務人即其受僱人
    彭增榮、魏昌勇違規駕駛堆高機來回於車道上進行卸貨，且
    未於堆高機上懸掛危險標誌或其他警告措施，亦未派員進行
    交通指引管制，適債權人騎乘重型機車行經上開地點，為繞
    過上開作業中之堆高機及營業大貨曳引車而靠左行駛於剩餘
    車道時，遭騎乘重型機車行駛於債權人同向後方之債務人范
    姜逸擦撞倒地，因而受有包括頭部多處外傷併顱內出血、第
    5頸椎棘突骨折、第5、6頸椎椎間盤突出並神經壓迫、雙側
    肺鈍傷及右側第10至第12肋骨骨折、腰椎第1及第2節壓迫性
    骨折等傷害，應由抗告人及其餘債務人劉國顯、彭增榮、魏
    昌勇及范姜逸依民法第184條第1項前段、第2項、第185條、
    第191之2條、第193條、第195條、第188條第1項及公司法第
    23條之規定負連帶損害賠償責任等語，已據其提出台北縣政
    府警察局道路交通事故當事人登記聯單、臺北縣政府警察局
    新莊分局道路交通事故當事人登記聯單、道路交通事故調查
    報告表、臺北縣政府警察局道路交通事故初步分析研判表、
    現場視訊畫面、診斷證明書、勞工保險職業傷病住院申請書
    、醫療費用收據、皖美照顧服務員繳費證明單、證明書、統
    一發票、薪資證明等件為憑（均影本；見原法院99年度司裁
    全字第2580號卷第15頁至第26頁、第31頁至第42頁）。參酌
    上開證據顯示車禍發生之際，現場堆高機等係為抗告人所經
    營工廠進行貨物裝卸，並已占用車道之情，堪認已足釋明相
    對人對抗告人基於侵權行為之請求。又就抗告人是否有假扣
    押原因部分，相對人主張：依抗告人於警方所留存通訊地址
    即新北市○○區○○路72-5號向地政事務所查詢結果，發現
    並無該建物資料，依警方所提供之電話撥打亦連繫不到或推
    諉卸責，顯然有故意隱匿戶籍或實際住居所及財產之情形，
    並有隨時搬遷隱匿之虞；又抗告人蔡政弘於車禍事故發生後
    ，非但未報警或採取救護措施，反將大貨曳引車及堆高機駛
    離無蹤，已屬肇事逃逸；抗告人新甡公司之資本額僅100萬
    元，遠低於債權人先行請求之損害賠償金額2135萬4911元，
    如脫產或倒閉，將致債權人無法受償各節，亦據其提出現場
    視訊畫面、建物登記謄本、公司基本資料查詢明細等件為憑
    （見原法院99年度司裁全字第2580號卷第43頁至第47頁）。
    審酌抗告人新甡公司登記設立地址為臺北市○○區○○街68
    號1樓，確與抗告人向警方陳報地址有異，上開視訊畫面顯
    示事故後占用車道裝卸貨物之車輛確即駛離現場，以及相對
    人主張之債權遠高於抗告人公司登記資本額各節，堪認相對
    人就其主張抗告人有隱匿、逃避、卸責，而有日後不能強制
    執行，或甚難強制執行之假扣押原因，已為釋明，其釋明雖
    有未足，相對人亦陳明願供擔保補釋明之不足。則原法院司
    法事務官酌定相對人供擔保之金額及財團法人法律扶助基金
    會板橋分會所出具之保證書，准許相對人假扣押之聲請，核
    無不合。原法院駁回抗告人就司法事務官所為裁定之異議，
    自無違誤。抗告意旨指摘原裁定此部分不當，請求廢棄，為
    無理由，應予駁回。
三、據上論結，本件抗告為無理由，爰裁定如主文。
中    華    民    國   100    年    3     月    28    日
                      民事第十二庭
                         審判長法  官  吳謀焰
                               法  官  許紋華
                               法  官  李瑜娟
正本係照原本作成。
不得再抗告。
中    華    民    國   100    年    3     月    29    日
                               書記官  黃瑞芬